【裁判字號】    90,訴,1261
【裁判日期】    900927
【裁判案由】    誣告
【裁判全文】
臺灣板橋地方法院刑事判決                          九十年度訴字第一二六一號
    公  訴  人  臺灣板橋地方法院檢察署檢察官
    被      告  丙○○
                甲○○
    右  一  人
    選任辯護人  楊建強
右列被告因誣告案件，經檢察官提起公訴（九十年度偵字第一一六六號），本院判決
如左：
    主    文
丙○○共同未指定犯人，而向該管公務員誣告犯罪，累犯，處有期徒刑陸月，如易科
罰金，以佰元折算壹日。
甲○○共同未指定犯人，而向該管公務員誣告犯罪，處有期徒刑參月，如易科罰金，
以佰元折算壹日，緩刑年。
    事    實
一、緣丙○○（曾因偽造有價證券案件，經台灣高等法院院判處有期徒刑二年確定，
    復因詐欺案件，經台灣桃園地方法院判處有期徒刑二年，嗣裁定應執行有期徒刑
    三年十一月，於八十四年九月七日縮刑期滿執行完畢）於民國（下同）八十八年
    三月三十一日，在台北縣三重市○○路○段十號，將板信商業銀行三重分行第0
    000000000帳號、發票人為甲○○、票號分別ＳＴ－0000000號
    、ＳＴ－0000000號、發票日均為八十八年五月十五日、面額各為五萬元
    之支票二紙，於背書後連同現金三萬元交予房屋仲介代書乙○○作為購屋訂金，
    嗣乙○○因案入獄服刑，且未辦妥房屋過戶事宜或返還票據，丙○○為免造成損
    失，將上情告知甲○○後，兩人即基於意圖使不特定人受刑事處分追訴之不確定
    故意，於八十八年五月十四日，推由甲○○前往板信商業銀行三重分行掛失止付
    ，並填具遺失票據申報書，未指定犯人而請求臺北縣警察局員警協助偵查侵占遺
    失物罪嫌而誣告犯罪。嗣受讓前開支票之持票人林碧珠、許巧娟分別提示上開票
    據為警循線追查時，二人因恐謊報票據遺失受刑事追訴或處罰，進而先後在台北
    市政府警察局中正第一分局、桃園縣警察局大園分局承辦警員訊問時、台灣板橋
    地方法院檢察署檢察官偵查時及本院法官審理時為虛偽不實之陳述，使乙○○因
    而受竊盜之刑事追訴。
二、案經乙○○告發台灣板橋地方法院檢察署檢察官偵查起訴。
    理    由
一、訊據被告丙○○、甲○○均矢口否認有何謊報票據遺失之事實，被告丙○○辯稱
    ：伊並沒有將上開支票交給乙○○，當時是因裝錢及支票的牛皮紙袋不見，乙○○也不見了，才要甲○○去掛失，是為了保障甲○○的權利云云；被告甲○○辯
    稱：伊掛失時，不知道丙○○已將支票交給乙○○，是到持票人提示時，伊詢問
    丙○○，才知道支票並沒有遺失云云。經查：上開事實業據告發人乙○○於本院
    審理時陳稱：當時是丙○○向伊買房子，拿了甲○○的票及三萬元給伊，伊還開
    了收據給他，依伊與房屋仲介的約定，這部分款項算是伊退佣，所以伊就用了這
    筆錢，但伊事後另有其他案件去服刑，來不及辦妥買賣房屋事宜等語明確，並參
    酌卷附告發人與被告丙○○於八十九年十一月二十一日書立之和解書（見九十年
    偵字第一一六六號卷第二十七頁），其上第二項載明「於支票兌現後，甲方（即
    丙○○）聲明向乙方（即乙○○）收執之現金收據作廢」等語以觀，足見告發人
    指稱現金及支票共十三萬元係被告丙○○交付乙節信而有徵，否則被告丙○○如
    何能取得所謂「現金收據」？再被告甲○○在本院於九十年九月六日訊問時已供
    稱：「（問：事後去掛失止付時，當時丙○○如何對你說？）他說支票已經開出
    去，但是輝與告訴人有一些爭執，要我過去掛失，否則要我拿十萬元來支付」等
    語綦詳，是被告二人事後所辯顯係卸責之詞，不足採信，本件復有上開支票正反
    面影本、遺失票據申報書、退票理由單及掛失止付票據提示人資料查報表影本數
    紙附卷可稽，事證已臻明確，被告二人犯行堪以認定。
二、核被告丙○○、甲○○所為，係犯刑法第一百七十一條第一項之未指定犯人誣告
    罪。被告二人間就上開犯行，有犯意聯絡與行為分擔，為共同正犯。被告丙○○
    曾因偽造有價證券案件，經台灣高等法院院判處有期徒刑二年確定，復因詐欺案
    件，經台灣桃園地方法院判處有期徒刑二年，嗣裁定應執行有期徒刑三年十一月
    ，於八十四年九月七日縮刑期滿執行完畢，有臺灣高等法院檢察署刑案紀錄簡覆
    表乙份在卷可參，其於受有期徒刑之執行完畢後，五年以內再犯有期徒刑以上之
    本罪，為累犯，應依刑法第四十七條之規定加重其刑。爰審酌被告二人無視公權
    力之執行，徒增司法資源之浪費，渠等品行、犯罪之動機、目的、所生危害及被
    告丙○○犯後矢口否認犯行，飾詞狡辯、被告甲○○因受被告丙○○影響而思慮
    欠周所致，惡性尚非重大，犯罪後尚知悔悟之態度等一切情狀，分別量處如主文
    所示之刑，並均諭知易科罰金之折算標準。末查被告甲○○前未曾受有期徒刑以
    上刑之宣告，有台灣高等法院檢察署刑案紀錄簡覆表及台灣板橋地方法院檢察署
    刑案資料查註紀錄表各一紙在卷可稽，其經此科刑教訓，應知警惕，當無再犯之
    虞，本院因認對其所處之刑，以暫不執行為適當，爰併予宣告緩刑三年，以啟自
    新。
三、公訴意旨固以：被告丙○○、甲○○於上開支票遭他人提示付款退票，而為警查
    緝時，更共同基於意圖使他人受刑事處分之犯意聯絡，由甲○○先後於八十八年
    六月二日、同年月二十八日在台北市政府警察局中正第一分局、同年七月一日在
    桃園縣察局大園分局、由丙○○先後於同年七月一日在桃園縣警察局大園分局、
    同年月三日在台北市政府警局中正第一分局向該管公務員誣告稱：乙○○意圖不
    法所有於八十八年二月三十一日，在台北縣三重市○○路○段十號，趁甲○○、
    丙○○疏於注意之際，竊取甲○○所有置於檯內裝前揭支票及現金三萬元之牛皮
    紙袋一只等語，兩人並共同基於偽證之概括犯意聯絡，先於八十八年八月十六日
    台灣板橋地方法院檢察署檢察官偵查八十八年度偵字第一七０七四號乙○○竊盜
    案件出庭時及八十八年十一月二十二日、八十八年十二月三日、八十九年九月六
    日在本院八十八年度易字第三九三九號乙○○詐欺等案出庭時，在供前具結，就
    該案案情有重要關係之事項為虛偽不實之陳述，因認被告二人另涉犯刑法第一百
    六十九條第一項誣告罪、第一百六十八條之偽證罪嫌云云。（一）按刑法第一百
    六十九條第一項之誣告罪，以使人受刑事或懲戒處分之意思向該管公務員誣告為
    要件，若因公務員之推問而為不利他人之陳述，縱其陳述涉於虛偽，既無申告他
    人使其受刑事或懲戒處分之意思，即與誣告之要件不符，此有最高法院五十三年
    台上字第五七四號判例可資參照。查：本件被告甲○○、丙○○在警訊中均未曾
    表示對乙○○提出告訴之意思，此有台灣板橋地方法院八十八年偵字第一０七四
    號、二００七三號卷宗影本在卷可稽，是被告甲○○、丙○○在警訊中之不實陳
    述，依前開判例意旨，尚不構成誣告罪。（二）次按證人恐因陳述致自己或與其
    有前述第一項關係之人受刑事訴追或處罰者，得拒絕證言；證人應命具結，但有
    左列情形之一者，不得令其具結：四  有第一百八十條第一項或第一百八十一條
    之情形而不拒絕證言者，刑事訴訟法第一百八十一條、第一百八十六條分定有明
    文。又偽證罪之成立，以虛偽陳述之人已於供前或供後具結為其成立要件之一，
    所謂具結，係依法具有具結義務之，履行其具結義務而言，若在法律上不得令其
    具結之人，而誤命具結者，即不發生具結之效力，此有最高法院三十年非字第二
    四號判例可稽。查：本件被告丙○○、甲○○前因掛失止付上開支票，並填具票
    據遺失申報書，未指定犯人而請求臺北縣警察局員警協助偵查侵占遺失物罪嫌而
    誣告犯罪，已如前述，是渠等二人嗣於台灣板橋地方法院檢察署檢察官偵查中及
    本院審判中傳訊出庭證述時，均係刑事訴訟法第一百八十一條之利害關係人，是
    依法本不得命其二人具結，縱其二人具結，依前諸見解亦不生具結效力，是其二
    人在偵查及審判時所為之不實陳述，因與刑法第一百六十八條之構成要件不合，
    自不能令負偽證罪責。惟公訴人因認該二罪與被告二人前開有罪之未指定犯人誣
    告罪間，有方法結果牽連犯之裁判上一罪關係，故不另為無罪之諭知，併此敘明
    。
據上論斷，應依刑事訴訟法第二百九十九條第一項前段，刑法第二十八條、第一百七
十一條第一項、第四十一條第一項、第四十七條、第七十四條第一款，罰金罰鍰提高
標準條例第一條前段、第二條，判決如主文。
本案經檢察官高智美到庭執行職務。
中      華      民      國      九十      年      九    月    二十七    日
                                  臺灣板橋地方法院刑事第二庭
                                          法  官  古  秋  菊
右正本證明與原本無異。
如不服本判決，應於判決送達後十日內，向本院提出上訴狀。
                                          書記官  蕭  詩  穎
中      華      民      國      九十      年     九     月    二十八    日
附錄本案論罪科刑法條全文：
刑法第一百七十一條第一項
未指定犯人，而向該管公務員誣告犯罪者，處一年以下有期徒刑、拘役或三百元以下
罰金。
未指定犯人，而偽造、變造犯罪證據或使用偽造、變造之犯罪證據，致開始刑事訴訟
程序者亦同。


司法院資訊處製作；財團法人民間司法改革基金會備份。
